臺灣桃園地方法院刑事判決　　　　　　 100年度訴字第1005號
公　訴　人　臺灣桃園地方法院檢察署檢察官
被　　　告　SATSADEE .
指定辯護人　王珽顥律師
上列被告因殺人未遂案件，經檢察官提起公訴（100 年度偵字第
24798號），本院判決如下：
    主  文
SATSADEE MONTHIAN 殺人，未遂，處有期徒刑貳年拾月，並於刑
之執行完畢或赦免後，驅逐出境。
    事  實
一、SATSADEE MONTHIAN （泰國籍，中文姓名蒙田）與SRISOMBO
    ON THIPPHAWAN （泰國籍，中文姓名阿彎）為前男女朋友關
    係，因不滿阿彎與PHOKHAPHANIT WISANU （泰國籍，中文姓
    名密沙努）交往，且可預見人體之胸腔係重要部位，如以刀
    子割刺，將可能造成死亡之結果，竟基於殺人之犯意，於民
    國100 年9 月25日凌晨4 時許，至桃園縣大園鄉三石村三塊
    石45之51號2 樓員工宿舍201 室密沙努之房間後，以其右手
    持不詳地點取得之刀鋒尖銳水果刀1 把，先以該水果刀劃開
    密沙努床鋪之床簾，因密沙努驚醒察覺並反抗，蒙田即先朝
    睡在床鋪外側之密沙努揮刺，致密沙努右膝處受有刀割傷，
    嗣發覺阿彎亦在該床鋪內，亦基於同一犯意，以其左手抓住
    睡在床鋪內側之阿彎頭髮，迨蒙田正欲將水果刀由上往阿彎
    之胸部刺下時，密沙努迅速以其身體擋在阿彎身體前，致該
    水果刀刺進密沙努胸部，過程中蒙田不斷持刀朝密沙努及阿
    彎所在之床鋪揮刺，欲刺向密沙努或阿彎之身體，於此過程
    中，密沙努因而受有左胸穿刺傷併左側血胸、多處撕裂傷等
    身體傷害，阿彎則受有右足第一指蹼撕裂傷2cm 之傷害，嗣
    室友山陽見狀，旋以手推蒙田背後，而仍在床鋪內之密沙努
    與阿彎即合力將蒙田推至床鋪外，阿彎遂趁機逃離現場，向
    外求援，然蒙田仍以徒手方式與密沙努在該201 室內扭打、
    拉扯，嗣因有不詳年籍之室友多人衝至房間救援，蒙田見狀
    即逃離現場，而密沙努經送醫急救後，倖免於難。蒙田隨即
    於犯罪被發覺前，主動前往桃園縣政府警察局中壢分局內壢
    派出所自首而受裁判，始悉上情。
二、案經密沙努訴由桃園縣政府警察局大園分局報告臺灣桃園地
    方法院檢察署檢察官偵查起訴
    理  由
壹、程序方面：
一、關於證人即被害人密沙努於警詢時之證述部分，無證據能力
    ：
    按被告以外之人於審判外之言詞或書面陳述，除法律有規定
    者外，不得作為證據，刑事訴訟法第159 條第1 項定有明文
    。查證人密沙努於警詢時之供述，為被告以外之人於審判外
    之陳述，被告之指定辯護人既已提出爭執，自應認證人密沙
    努於警詢時之陳述，無證據能力。
二、被告以外之人於偵查中向檢察官所為之陳述，除顯有不可信
    之情況者外，得為證據；又被告以外之人於審判中有死亡、
    滯留國外或所在不明而無法傳喚或傳喚不到之情形，其於檢
    察事務官、司法警察官或司法警察調查中所為之陳述，經證
    明具有可信之特別情況，且為證明犯罪事實之存否所必要者
    ，得為證據，刑事訴訟法第159 條之1 第2 項、第159 條之
    3 第3 款分別定有明文。證人阿彎因居留期限屆至，已於10
    0 年11月2 日離境，本院審酌上開證人於警詢中所證，並無
    跡證顯示有何遭受強暴、脅迫、詐欺、利誘等外力干擾情形
    ，或在影響其心理狀況致妨礙其自由陳述等顯不可信之情況
    ，所述應係出於自由意志，且其等陳述復為證明本件犯罪事
    實所必要，應認其於警詢時之陳述，對於被告俱有證據能力
    。
三、按被告以外之人（包括證人、鑑定人、告訴人、被害人及共
    同被告等）於審判外之陳述雖不符刑事訴訟法第159條之1至
    之4等4條之規定，而經當事人於審判程序同意作為證據，法
    院審酌該言詞陳述或書面陳述作成時之情況，認為適當者，
    亦得為證據；當事人、代理人或辯護人於法院調查證據時，
    知有刑事訴訟法第159條第1項不得為證據之情形，而未於言
    詞辯論終結前聲明異議者，視為有前項之同意，同法第159
    條之5 定有明文。立法意旨在於傳聞證據未經當事人之反對
    詰問予以核實，原則上先予排除。惟若當事人已放棄反對詰
    問權，於審判程序中表明同意該等傳聞證據可作為證據；或
    於言詞辯論終結前未聲明異議，基於尊重當事人對傳聞證據
    之處分權，及證據資料愈豐富，愈有助於真實發見之理念，
    且強化言詞辯論主義，使訴訟程序得以順暢進行，上開傳聞
    證據亦均具有證據能力。查本件除前述外，下列所引用之被
    告以外之人於審判外之供述或非供述證據，因公訴人、被告
    及指定辯護人均於本院準備程序時表示無意見（見本院卷第
    28頁背面），且迄至言詞辯論終結前未再聲明異議，而本院
    審酌上開供述或非供述等證據資料製作時之情況，無不當取
    供及證明力明顯過低之瑕疵，認以之作為證據應屬適當，故
    揆諸前開規定，認前揭證據資料應有證據能力。
貳、實體方面
一、訊據被告蒙田固坦承於上揭時、地持刀子朝密沙努揮刺，致
    密沙努受有左胸穿刺傷併左側血胸、多處撕裂傷等傷害，惟
    矢口否認有何殺人未遂犯行，辯稱：我無殺人之意思，僅有
    傷害之犯意，對方發現我時，有以腳踹我，因要防衛，故用
    刀刺向踹我的那個人，伊有拉阿彎的頭髮，但當時水果刀已
    經斷裂，伊手上亦未持有水果刀云云（見本院卷第9 頁背面
    、第28頁），辯護人則辯以：被告持刀之始係為能割開告訴
    人床鋪之布簾，尚無傷害告訴人與阿彎之犯意，告訴人與阿
    彎驚醒後，被告確有與告訴人發生扭打，惟被告僅有傷害之
    故意，並無殺害告訴人之意圖，亦無傷害或殺害阿彎之故意
    ，另經檢察官當庭勘驗告訴人與阿彎之傷勢，告訴人係於胸
    部、大腿、腳踝處各受有一處傷害，阿彎則於小腿受有一處
    傷害，告訴人與阿彎指稱被告刺殺20餘刀，顯與事實有違，
    亦證被告無殺人犯意甚明等語（見本院卷第34-35 頁）。經
    查：
（一）被告係證人阿彎之前男友，二人分手後，被告得悉阿彎與
      告訴人交往，被告心生不滿，並因而傳送簡訊予告訴人及
      阿彎，提醒渠等要小心一點，會有報應等情，業據被告及
      證人即告訴人密沙努、證人阿彎等人陳明在卷，堪信為真
      實；而被告於100 年9 月25日凌晨4 時15分許，基於殺人
      之犯意，趁告訴人在上址員工宿舍201 室內熟睡而不備之
      際，進入告訴人所在之房間，取出告訴人房間內、不詳人
      士所有之水果刀1 把，朝告訴人之床鋪內刺去，經告訴人
      察覺驚醒，並以腳抵抗後，仍朝床鋪內連續猛刺，於過程
      中被告發覺阿彎與告訴人同床共枕後，復以左手拉阿彎之
      頭髮，右手持刀刺向阿彎之胸部，因告訴人阻擋而刺到告
      訴人之胸腔，過程中造成告訴人身上共6 處開放性傷口，
      含前胸部1 處，右膝4 處，左足踝處1 個，其中前胸之傷
      有穿過胸壁到達肋膜腔，產生左側氣胸、血胸，其他5 處
      傷口，則為表淺性撕裂傷，阿彎則受有右足第一指蹼撕裂
      傷2cm 之傷害，嗣因證人山陽聽聞阿彎求救之聲音而起床
      察看，並自被告後方制止，被告因而停手逃逸等情，業據
      證人即告訴人密沙努迭於警詢、偵查及本院審理中證述無
      訛，核與證人阿彎於警詢、偵查中及證人山陽、差梯、保
      羅於偵查中具結證述屬實，且有扣案水果刀、現場照片等
      在卷可資為憑。被告雖辯稱沒有殺人之犯意，且刺殺之目
      標為密沙努，沒有要傷害阿彎的意思云云，惟被告於100
      年9 月25日警詢中稱：「我看到我女朋友和一名我不知姓
      名的男子躺在同一張床上，該床鋪有布簾，我因生氣要把
      布簾割開，要把該名男子拉出，但因床鋪布簾擋住，一開
      始我是持刀揮舞，當時我知道布簾後面有人，但因一時氣
      憤，無法克制自己的脾氣，便持刀刺向床鋪上的2 人」、
      「我行兇後，該水果刀斷裂掉落於現場地上，未作何處置
      ，行刺水果刀是完好的，水果刀於刺殺過程中斷裂」、同
      日本院調查程序稱：「因為我看到我女友與其他男孩子睡
      在一起，我怒火中燒，無法克制自己情緒」、於本院100
      年12月14日審理程序時稱：「我沒有說要刺那個部位，只
      是亂刺」，復參以證人阿彎於警詢及偵查中具結所證：被
      告問我為何會睡在這邊，被告先以左手抓我的頭髮，被告
      的右腳在床上、左腳在地上，我感覺被告拉我頭髮出來的
      時候，是想用水果刀刺我的胸前，但是告訴人以身體擋在
      我前方，因此水果刀就刺進告訴人胸前等語（見100 年度
      偵字第24798 號卷第56頁），及證人密沙努於警詢、偵查
      及本院審理中所證，我感覺有人動我的床鋪，清醒後知道
      有人要來傷害我，看到被告持刀朝睡覺的地方亂刺，被告
      看阿彎，便去拉住阿彎，感覺被告有用手拉阿彎的頭，一
      手拿刀要刺阿彎，我就去替阿彎擋住，擋在阿彎的前面等
      語（見100 年度偵字第24798 號卷第55頁、本院卷第101
      頁），益見被告持刀朝向告訴人所在之床鋪揮刺，已知悉
      該床鋪上有人，仍向內揮刺，已與防衛無涉，且被告持刀
      揮刺，對於告訴人可能因此受傷之部位為何，均不違背其
      本意，且因見阿彎與告訴人同床共枕，因而怒火中燒，並
      朝阿彎之胸部揮刺，因密沙努前往阻擋，而刺傷密沙努，
      是被告確係基於殺人犯意，持水果刀刺向告訴人及阿彎甚
      明。
（二）被告及其辯護人另以本件被告僅刺向告訴人3 刀，足見被
      告並無殺人犯意等語置辯，惟依上開告訴人及證人阿彎之
      診斷證明書所載，告訴人共受有6 處刀傷、證人阿彎則受
      有1 處刀傷，均業如前述，被告上開所辯，已非屬實。且
      按殺人與傷害之區別，應以有無殺意為斷，其受傷之多寡
      及是否為致命部位，輕重如何，有時雖可藉為認定有無殺
      意之參考，究不能據為絕對標準，最高法院18年上字第13
      09號及19年上字第718 號判例意旨可資佐參。又按殺人未
      遂之成立，以有殺害他人生命之故意，著手於殺人之實行
      而未發生死亡之結果為要件；倘無使人喪失生命之故意，
      僅在使其身體、健康受到傷害，則為傷害罪，故殺人未遂
      、傷害之區別，端賴行為人行為時，究出於殺人或傷害之
      犯意而定。至殺人犯意之存否，固係隱藏於行為人內部主
      觀之意思，被害人傷痕之多寡、受傷處所是否即為致命部
      位、傷勢輕重程度、加害人下手情形、所用兇器為何，並
      與被害人曾否相識、有無宿怨等情，雖不能執為區別殺人
      與傷害之絕對標準，然仍非不得盱衡審酌事發當時情況，
      觀其行為動機，視其下手情形、用力輕重、砍向部位之手
      段，佐以其所執兇器、致傷結果、與被害人之關係暨行為
      後之情狀等予以綜合觀察論斷。本案被告持水果刀漫無目
      的朝向告訴人所在之床鋪揮刺，無論告訴人受傷之部位為
      何，均未違背被告之本意，且於發覺證人阿彎後，被告復
      以左手拉阿彎之頭髮，右手由上往下朝阿彎之胸前揮刺，
      因告訴人前往阻擋，而致傷及告訴人之左胸等情，均已如
      前述，而人體胸部之重要部位，一旦遭鋒利金屬製成之刀
      具揮砍刺擊，極有可能發生死亡結果，此乃眾所週知之事
      ，被告不能諉為不知，而扣案之水果刀，為金屬製品，刀
      刃鋒利，質地堅硬，因此過程造成刀柄斷裂等情，復有卷
      附照片可資佐證，其對人之身體、生命所構成之威脅遠非
      徒手毆打或一般小型金屬器械所可比擬，則被告手持動輒
      足以對人生命構成危險之水果刀，近距離朝告訴人密沙努
      及證人阿彎所在之位置揮刺，並拉住阿彎之頭髮欲對其胸
      腔刺殺，而人體之胸腔佈滿人體重要臟器，為人體極為脆
      弱之部位，稍具智識能力之人均知持該種利刃砍殺人體，
      足以造成重大傷害、甚或造成被害人死亡，被告明知持刀
      砍人之身體、胸部，將可能造成他人死亡之結果，且其在
      短時間連續持刀揮砍至刀柄與刀身斷裂，足見其下手力道
      猛烈、告訴人及阿彎生命安全所受威脅之急迫，縱令事後
      告訴人及阿彎倖免於難，惟此係因其等閃避得宜、幸運逃
      脫，尚不得據此無視於被告前揭追殺過程，並推論被告無
      何殺人犯意。再者，綜觀被告所使用之兇器、揮刺過程、
      與告訴人、阿彎之相對位置及下手部位，又與告訴人及阿
      彎間因感情問題心生不滿、扣案之水果刀並因此過程斷裂
      等情以觀，足認被告確有殺人之主觀犯意甚明。是被告上
      開所辯，要屬事後卸責之詞，不足採信。
（三）按打擊錯誤，係指行為人對於特定之人或物加以打擊，誤
      中他人等之情形而言（最高法院28年上字第1008號判例參
      照）；又行為人對所採犯罪方法或手段引起之結果，與其
      所預見之客體有誤，並非其本意時，即學理上所謂打擊錯
      誤（或方法錯誤），其錯誤應阻卻行為人對該誤擊客體之
      故意，此與不確定故意，係指行為人對於構成犯罪之事實
      ，預見其發生，而其發生並不違背其本意，仍應論以故意
      犯之情形有別（最高法院91年度臺上字第6672號判決要旨
      參照）。本案被告以先持水果刀朝告訴人所在之床鋪揮刺
      ，於知悉告訴人驚醒後，仍不違背本意，繼續漫無目標之
      揮刺等情，業如前述，依上揭說明，被告對於告訴人刺殺
      之部分，尚非打擊錯誤，附為敘明。
（四）綜上所述，被告辯解，顯係飾卸之詞，委無足取。本案事
      證明確，被告殺人未遂犯行，洵堪認定，應依法論科。
二、論罪科刑：
（一）核被告所為，係犯刑法第271條第2項、第1項之殺人未遂
      罪。被告已著手於殺人之行為，然尚未致告訴人、阿彎死
      亡之結果，為未遂犯，應依刑法第25條第2 項之規定就其
      所犯殺人未遂罪部分減輕其刑。被告對於告訴人及阿彎2
      人持續多次刺殺行為，時間密接、犯意單一，為接續犯，
      又被告以一接續行為侵害告訴人、阿彎之生命及身體法益
      ，係一行為而觸犯數罪名，為想像競合犯，應依刑法第55
      條之規定，從一重論處殺人未遂罪。
（二）公訴人雖認被告就刺傷告訴人密沙努部分之犯行，屬打擊
      錯誤，而成立刑法第284 條第1 項前段之過失傷害罪，惟
      此部分既有如上所述未合之處，然起訴事實與本院審認之
      犯罪，具社會事實同一性，爰依刑事訴訟法第300 條之規
      定，變更檢察官所引應適用之法條。又刑事訴訟法第95條
      規定，訊問被告應告以犯罪之嫌疑及所犯所有罪名，罪名
      經告知後，認為應變更者，應再告知。此項規定固為被告
      在刑事訴訟程序上受告知之權利，旨在使被告能充分行使
      防禦權。然被告若知所防禦或已提出防禦或事實審法院於
      審判過程中已就被告所犯罪名，應變更罪名之構成要件為
      實質之調查，縱疏未告知罪名，對被告防禦權之行使既無
      所妨礙，其訴訟程序雖有瑕疵，但顯然於判決無影響者，
      顯已能就所犯罪名本於訴訟法之權限加以辨明罪嫌及辯論
      ，即無礙其訴訟權之充分行使（最高法院89年度台非字第
      208 號判決、89年度台上字第4759號、90年度台非字第
      172 號判決、93年度台上字第332 號判決可資參照）。準
      此，本件就告訴人密沙努部分，被告自始即抗辯伊僅具傷
      害之故意而非殺人犯意，惟本件檢察官起訴之論罪法條係
      以想向競合犯而認應從一重之殺人未遂罪處斷，是本院就
      被告之犯罪嫌疑及所犯殺人未遂罪名之構成要件，已為實
      質之調查，並賦予被告辯解之機會，顯已能就其所犯罪名
      本於訴訟法之權利加以辨明罪嫌及辯論，被告防禦權之行
      使已獲確保，併此敘明。
（三）又被告犯本案後，於警員尚未知悉何人所為、所犯何罪之
      際，被告即前往自首，已據警員林憲適偵查中到庭證實（
      100 年度偵字第24798 號卷第82-83 頁），故被告於犯罪
      後，該管公務員發覺前自首而接受裁判，爰依刑法第62條
      前段規定減輕其刑並予遞減。
（四）爰審酌被告僅因感情因素遽起殺意，持水果刀刺殺毫無防
      備之告訴人、阿彎未遂，對於告訴人、阿彎之身體及精神
      上傷害甚鉅，然念及被告離鄉背井來臺工作，且無前科紀
      錄，有臺灣高等法院被告前案紀錄表1 份在卷可按，而犯
      罪後尚能坦承部分犯行，犯後態度並非惡劣，並兼衡其智
      識、家庭狀況、犯罪動機、目的、手段、犯後態度等一切
      情狀，量處如主文所示之刑。公訴人求處有期徒刑2 年10
      月，堪稱允當，併予敘明。至扣案之水果刀1 把，雖係被
      告持供犯本案犯行所用之物，惟依卷內資料仍不足以證明
      該水果刀屬被告個人所有之物，爰不予宣告沒收。
（五）又被告係泰國籍人士，因在我國犯罪而受本件有期徒刑以
      上刑之宣告，本院認其不宜繼續居留國內，於刑之執行完
      畢或赦免後，有驅逐出境之必要，爰依刑法第95條規定諭
      知被告於上開行之執行完畢或赦免後，驅逐出境，末此敘
      明。
據上論斷，應依刑事訴訟法第299 條第1 項前段、第300 條，刑
法第271 條第2 項、第25條第2 項、第55條、第95條，判決如主
文。
本案經檢察官蔡佩玲到庭執行職務。
中    華    民    國   100    年    12    月    28    日
                  刑事第四庭  審判長法  官  蕭  世  昌
                                    法  官  王  詩  銘
                                    法  官  陳  麗  芬
以上正本證明與原本無異。
如不服本判決應於收受判決後10日內向本院提出上訴書狀，並應
敘述具體理由。其未敘述上訴理由者，應於上訴期間屆滿後20日
內向本院補提理由書( 均須按他造當事人之人數附繕本) 「切勿
逕送上級法院」。
                                    書記官  謝  雅  茹
中    華    民    國   100    年    12    月    28    日
附錄論罪科刑法條全文：
中華民國刑法第271條
（普通殺人罪）
殺人者，處死刑、無期徒刑或 10 年以上有期徒刑。
前項之未遂犯罰之。
預備犯第 1 項之罪者，處 2 年以下有期徒刑。